【裁判字號】    98,易,2470
【裁判日期】    981231
【裁判案由】    詐欺
【裁判全文】
臺灣臺北地方法院刑事判決              98年度易字第2470號
公  訴  人  臺灣臺北地方法院檢察署檢察官
被      告  丁○○
上列被告因詐欺案件，經檢察官聲請以簡易判決處刑（臺灣臺北
地方法院檢察署九十八年度偵緝字第九一五號）及移送併辦（臺
灣新竹地方法院檢察署九十八年度偵緝字第三三○號），經本院
認不宜以簡易判決處刑（受理案號為九十八年度簡字第二一九一
號），改依通常程序審理，暨檢察官追加起訴（臺灣臺北地方法
院檢察署九十八年度蒞追字第二二號），本院判決如下：
    主    文
丁○○共同意圖為自己不法之所有，以詐術使人將本人之物交付
，處有期徒刑陸月，如易科罰金，以新臺幣壹仟元折算壹日；又
共同意圖為自己不法之所有，以詐術使人將本人之物交付，處有
期徒刑陸月，如易科罰金，以新臺幣壹仟元折算壹日。應執行有
期徒刑拾月，如易科罰金，以新臺幣壹仟元折算壹日。
    犯罪事實
一、丁○○依其已成年之社會經驗，應有相當之智識程度，明知
    金融機構帳戶之存摺、印鑑章、金融卡及提款密碼為個人信
    用之表徵，任何人只要有少許之金錢，均可自行到金融機構
    申請開立存款帳戶及申請金融卡，並無特別之窒礙，並可預
    見將自己所有之金融機關帳戶存摺、印鑑章、金融卡及提款
    密碼等金融帳戶資料交付或提供他人使用，可能因此供不法
    詐騙份子利用以詐術使他人將款項匯入後，再予提領運用，
    以達到不法詐騙份子隱瞞資金流向及避免提款行為人身分曝
    光之目的，且一般正常交易，多使用自己之金融機構帳戶收
    取款項，以降低轉手風險並杜爭議，殆無使用他人金融機構
    帳戶收取匯款，再行委請該金融機構帳戶所有人提領款項另
    為交付之可能，是以先行提供金融機構帳戶資料，再依指示
    提領款項交付之工作，實為收取詐欺等犯罪贓款之行為（即
    俗稱之「車手」），竟為下列行為：
（一）丁○○與乙○○（起訴書誤載為「張鴻仁」）及其所屬詐
      騙集團成員間共同基於意圖為自己不法所有之犯意聯絡，
      於民國九十七年四月二十八日，在不詳地點（追加起訴書
      誤載為於九十七年四月二日，在臺中市○○街住所），將
      其於九十四年六月二十四日前往位在新竹市○○路○段三
      七五號一樓之中國信託商業銀行股份有限公司分行（下稱
      中國信託商業銀行）經國分行，向該行申請開立之000
      000000000號帳戶之存摺一本、金融卡一張及該
      各該金融卡密碼一個提供予乙○○使用，供乙○○及其所
      述詐欺集團成員作為提領及匯出款項之用。上開乙○○及
      其所屬詐騙集團成員於取得前揭丁○○交付之上開中國信
      託銀行經國分行帳戶之存摺、金融卡及金融卡密碼後，先
      由該詐欺集團成員於不詳時間，在網路上一一一人力銀行
      內刊登徵才訊息，佯稱某美國國際集團公司應徵員工之訊
      息，嗣經由網路知悉丙○○有意尋找工作後，由該詐欺集
      團成員中一名真實姓名、年籍均不詳，自稱美國國際集團
      公司員工之成年人向丙○○佯稱：丙○○業已為該公司錄
      取，公司要預先將丙○○薪資轉帳至丙○○提供之帳戶內
      ，但因丙○○沒有開始上班，要求丙○○需提出財力證明
      等語，致使丙○○陷於錯誤，於九十七年五月三日某時許
      ，以現金存入方式，將新臺幣（下同）六十萬元存入其前
      向中國信託商業銀行城中分行申請開立之帳號00000
      0000000號（追加起訴書誤載為00000000
      0000號）帳戶內後，上開詐欺集團成員旋即於同日某
      時許，以語音轉帳方式，將上開中國信託商業銀行城中分
      行丙○○帳戶內四十一萬九千五百元、十八萬零五百十一
      元接續轉帳至前開中國信託商業銀行經國分行丁○○帳戶
      內，再由丁○○旋持乙○○交還之其上開中國信託商業銀
      行經國分行帳戶之存摺一本及金融卡一張，以現金臨櫃提
      領、自動櫃員機提領之方式，自其上開中國信託商業銀行
      經國分行帳戶內接續提領五十九萬元、一萬元，並將之全
      數交付予乙○○。復該詐欺集團成員中一名真實姓名、年
      籍均不詳，自稱美國國際集團公司員工之成年人承前同一
      詐欺取財之犯意，於九十七年五月三日起至同年月十二日
      止期間某時許，再以電話向丙○○佯稱：因電腦出現問題
      ，丙○○要再匯款六十萬零十一元至其上開帳戶內，才能
      使其帳戶內之金額回復等語，致使丙○○陷於錯誤，於九
      十七年五月十二日，以電匯方式，將一百萬元存入其中國
      信託商業銀行城中分行帳戶內，上開詐欺集團成員旋即於
      同日某時許，以語音轉帳方式，將上開中國信託商業銀行
      城中分行丙○○帳戶內九十九萬九千元轉帳至前開中國信
      託商業銀行經國分行丁○○帳戶內，再由丁○○旋持其上
      開中國信託商業銀行經國分行帳戶之存摺一本及金融卡一
      張，以現金臨櫃提領、自動櫃員機提領之方式，自其上開
      中國信託商業銀行經國分行帳戶內接續提領九十五萬元、
      三萬元及一萬九千元，並將之全數交付予乙○○，丙○○
      始知受騙，遂報警處理而循線知悉上情。
（二）丁○○另與乙○○及其所屬詐騙集團成員間共同基於意圖
      為自己不法所有之犯意聯絡，於九十七年五月二十八日前
      某時許，在不詳地點，將其不知情之前夫配偶高涵郡於九
      十六年六月二十九日前往位在臺北市○○○路○段一號之
      臺灣土地銀行股份有限公司（下稱臺灣土地銀行）松山分
      行，向該行申請開立之000000000000號帳戶
      資料告知乙○○而提供予乙○○使用，供乙○○及其所屬
      詐欺集團成員作為提領及匯出款項之用。上開乙○○及其
      所屬詐騙集團成員於取得前揭丁○○提供之上開臺灣土地
      銀行銀行松山分行高涵郡帳戶資料前，先由該詐欺集團成
      員於九十七年四月初某時許，在自由時報分類廣告版上刊
      登一則美國國際集團徵才廣告，佯稱某美國國際集團公司
      誠徵美國亞利桑納州鳳凰城市幼教老師之訊息；嗣經由電
      子郵件得知戊○○有意應徵該工作後，由該詐欺集團成員
      中一名真實姓名、年籍均不詳，自稱「美國國際集團公司
      姜小姐」之成年女子以電話向戊○○佯稱：戊○○已為該
      公司錄取，但戊○○需先提供其個人護照、公立醫院體檢
      表、身分證及一本銀行帳戶，回傳電子信箱內等語，致使
      戊○○陷於錯誤，依上開自稱「美國國際集團公司姜小姐
      」之成年女子指示，提供其向萬泰商業銀行股份有限公司
      （下稱萬泰商業銀行）北高雄分行申請開立之帳號000
      0000000000000000號帳戶資料後，再由
      該詐欺集團成員中一名真實姓名、年籍均不詳，自稱「美
      國國際集團公司人事部蕭建華」之成年男子以電話向戊○○佯稱：該公司已在日本遠東融資公司幫戊○○開立一帳
      戶，並預撥戊○○六個月薪資四十二萬元至該帳戶內，戊○○應將之轉入其萬泰商業銀行帳戶內，且戊○○到美國
      以後可能需要用錢，使用其上開萬泰商業銀行帳戶比較不
      方便，該公司有提供臺灣土地銀行松山分行高涵郡帳戶供
      戊○○使用，戊○○需先前往萬泰商業銀行辦理其上開帳
      戶語音轉帳功能等語，致使戊○○陷於錯誤，依上開自稱
      「美國國際集團公司人事部蕭建華」之成年男子指示前往
      萬泰商業銀行辦理其上開帳戶語音轉帳功能後，上開自稱
      「美國國際集團公司人事部蕭建華」之成年男子再向戊○○佯稱：因為戊○○年紀的關係，美國沒有核發工作證給
      戊○○，如果戊○○要取得工作證，要提出財力證明，最
      少要一百萬元等語，致使戊○○陷於錯誤，於九十七年五
      月二十八日中午某時許，將一百萬元萬元存入其上開萬泰
      商業銀行北高雄分行帳戶內，上開詐欺集團成員旋即於同
      日中午十二時四十分許、四十一分許、四十二分許、四十
      四分許，以語音轉帳方式，將上開萬泰商業銀行北高雄分
      行戊○○帳戶內五萬元、五萬元、五萬元、五萬元接續轉
      帳至前開臺灣土地銀行松山分行高涵郡帳戶內，再由丁○○旋於同日中午十二時五十七分許，持上開臺灣土地銀行
      松山分行高涵郡帳戶之存摺一本，以現金臨櫃提領之方式
      ，自上開臺灣土地銀行松山分行高涵郡帳戶內提領二十萬
      元，並將之全數交付予乙○○。該詐欺集團成員復承前同
      一詐欺取財之犯意，於九十七年五月二十九日深夜零時二
      十五分許、二十七分許，以語音轉帳方式，將上開萬泰商
      業銀行北高雄分行戊○○帳戶內五萬元、五萬元接續轉帳
      至前開臺灣土地銀行松山分行高涵郡帳戶內，再由丁○○
      旋於同日深夜零時二十七分許、二十八分許，持上開臺灣
      土地銀行松山分行高涵郡帳戶之金融卡一張，以自動櫃員
      機提領款項之方式，自上開臺灣土地銀行松山分行高涵郡
      帳戶內接續提領六萬元四萬元，並將之全數交付予乙○○
      。該詐欺集團成員復承前同一詐欺取財之犯意，於九十七
      年五月二十九日深夜一時十二分許、十三分許，以語音轉
      帳方式，將上開萬泰商業銀行北高雄分行戊○○帳戶內五
      萬元、五萬元接續轉帳至前開臺灣土地銀行松山分行高涵
      郡帳戶內，再由丁○○於同日上午九時九分許，持上開臺
      灣土地銀行松山分行高涵郡帳戶之存摺一本，以現金臨櫃
      提領之方式，自上開臺灣土地銀行松山分行高涵郡帳戶內
      提領十萬元，並將之全數交付予乙○○，戊○○始知受騙
      ，遂報警處理而知悉上情。
二、案經臺北市政府警察局松山分局報請臺灣臺北地方法院檢察
    署檢察官偵查起訴、臺灣臺北地方法院檢察署檢察官自動檢
    舉簽分追加起訴及新竹市警察局第二分局報請臺灣新竹地方
    法院檢察署檢察官移送併辦審理。
    理    由
壹、證據能力：
    按被告以外之人於審判外之言詞或書面陳述，除法律有規定
    者外，不得作為證據，刑事訴訟法第一百五十九條第一項定
    有明文。又按被告以外之人於審判外之陳述，雖不符前四條
    之規定，而經當事人於審判程序同意做為證據，法院審酌該
    言詞陳述或書面陳述作成時之情況，認為適當者，亦得為證
    據。當事人、代理人或辯護人於法院調查證據時，知有刑事
    訴訟法第一百五十九條第一項不得為證據之情形，而未於言
    詞辯論終結前聲明異議者，視為有前項之同意，同法第一百
    五十九條之五規定甚明。經查：本院認定事實所憑之證據，
    部分屬傳聞證據，檢察官及被告丁○○均未於本院言詞辯論
    終結前聲明異議，本院審酌該等言詞或書面陳述作成之情況
    ，並無非出於任意性或不正取供，或違法或不當情事，且客
    觀上亦無不可信之情況，堪認為適當，依刑事訴訟法第一百
    五十九條之五第二項規定，均得作為證據，先予敘明。
貳、實體部分：
  一、訊據被告固不否認於前開時間、地點，曾申辦上開中國信
      託銀行經國分行帳戶，且他人曾對被害人丙○○、戊○○
      施用詐術，致使被害人丙○○、戊○○帳戶內一百五十九
      萬九千元零十一元、四十萬元因而為他人以語音轉帳方式
      分別匯入其與高涵郡所開立之帳戶，其並將匯入其與高涵
      郡帳戶內之一百五十九萬九千元、四十萬元分別提領交付
      予乙○○等情，惟辯稱：乙○○是伊男友，跟伊說大陸要
      匯錢過來，因為其信用不好，不能開戶，向伊借帳戶使用
      ，伊不知道乙○○是詐騙集團成員云云。經查：
  （一）被告將其所申請開立之上開中國信託商業銀行經國分行
        帳戶資料及其前夫高涵郡所申請開立之臺灣土地銀行松
        山分行帳戶資料分別提供予乙○○使用，被害人丙○○
        、戊○○分別為詐欺集團成員施用詐術，而陷於錯誤，
        致使渠等帳戶內一百五十九萬九千零十一元、四十萬元
        款項因而分別為詐欺集團成員以語音轉帳方式匯入其與
        高涵郡所開立之帳戶，其已將匯入其與高涵郡前開帳戶
        內之一百五十九萬九千元、四十萬元分別提領交付予乙○○等情，業據被告於偵查及本院審理時坦承不諱，核
        與被害人丙○○於九十七年五月十五日警詢時供稱：伊
        上網一一一人力銀行找工作，一家在美國的國際集團公
        司要伊將帳號給公司，公司要將薪資轉匯至伊的帳戶內
        ，但伊沒有開始上班，所以要伊提出財務證明，將錢存
        至帳戶內，後來美國工作人員跟伊說因電腦出現問題，
        要伊再匯六十萬零十一元才能使前面帳戶內之金額回復
        ，但伊於九十七年五月三日匯入伊中國信託銀行帳戶內
        之六十萬元及於九十七年五月十二日匯入該帳戶內之九
        十九萬九千元，共計一百五十九萬九千元被人使用語音
        轉帳至新竹市中國信託經國分行丁○○帳戶內，且金額
        全部被提走了等語、被害人戊○○於九十七年五月二十
        九日警詢時供稱：伊於九十七年四月初看到自由時報分
        類廣告版內刊登一則美國國際集團應徵幼教老師的工作
        ，工作地點是美國亞利桑納州鳳凰城市，報上沒有留電
        話，只有留電子信箱帳號，伊不疑有詐，便將伊的誠徵
        資料傳至該信箱內，隔二天後該公司回電子信箱給伊稱
        伊已初試通過，之後有一位自稱是美國國際集團的姜小
        姐打電話給伊說伊已被該公司錄取，但需提供伊個人的
        護照、公立醫院的體檢表、身分證及一本銀行帳戶回傳
        電子信箱內，伊就照辦，提供伊萬泰銀行帳戶，過了幾
        天後，該集團一位自稱是人事部的蕭建華先生又打電話
        給伊說，他公司已在日本遠東融資公司幫伊開立帳戶，
        並已先預撥六個月的薪資四十二萬元在該帳戶內，要伊
        以電話查詢後將錢轉入伊所提供的萬泰銀行帳戶內，該
        公司也稱怕伊到美國之後需要用錢，用萬泰銀行的帳戶
        比較不方便，要伊本人去萬泰商業銀行辦理語音轉帳功
        能，伊有去辦理，他公司有提供一個土地銀行松山分行
        戶名為高涵郡、帳號為00000000000000
        000000九七號帳戶給伊使用，伊也有用他所提供
        的電話去日本遠東融資公司查詢該帳戶內確有四十二萬
        元，但要轉入伊的萬泰銀行帳戶內就是無法交易成功，
        之後蕭建華先生向伊稱伊因年紀的關係，美國沒有核發
        工作證給伊，如果要再取得工作證要伊提出財力證明，
        最少要一百萬元，於是伊籌到了錢之後，於九十七年五
        月二十八日中午許，將錢匯入伊萬泰銀行帳戶內，當天
        帳戶內一百萬元就有四筆，每筆五萬元的語音轉帳，二
        十九日凌晨又被轉了四筆，每筆五萬的語音轉帳，經伊
        至萬泰銀行辦理提款時，銀行告知伊戶頭有連續轉帳的
        情形，伊才知道受騙，共被詐騙四十萬元等語相符，並
        有中國信託商業銀行股份有限公司九十七年十月九日中
        信銀集作字第九七五一一一三六號函及其檢附開戶資料
        、中國信託商業銀行存款系統歷史交易查詢報表、帳戶
        歷史交易查詢、高雄市政府警察局前鎮分局瑞隆派出所
        受理詐騙案件通報警示簡便格式表、中國信託商業銀行
        城中分行存款存摺封面及內頁、金融機構聯防機制通報
        單、內政部警政署反詐騙案件紀錄表、高雄市政府警察
        局三民第二分局鼎金派出所受理詐騙帳戶通報警示簡便
        格式表、萬泰商業銀行北高雄分行戊○○帳戶之存摺封
        面及內頁、客戶歷史交易明細查詢及臺灣土地銀行存款
        印鑑卡等件在卷可稽，足認被告所開立之前開中國信託
        商業銀行經國分行帳戶及被告前夫高涵郡所開立之上開
        臺灣土地銀行松山分行帳戶確曾為詐欺集團成員作為實
        施詐欺取財犯行之用。
  （二）被告雖辯稱：乙○○是伊男友，跟伊說大陸要匯錢過來
        ，因為其信用不好，不能開戶，向伊借帳戶使用，且中
        國信託規定超過一百萬元一定要本人領取，乙○○拜託
        伊去領，伊才會去提領這些款項，伊不知道乙○○是詐
        騙集團成員云云。惟查，被告於九十八年四月十五日偵
        查中先供稱：伊曾經在九十七年四月二十八日左右到同
        年五月二十日將伊中國信託商業銀行帳戶借給伊那時的
        男友張鴻仁，當時他對伊說他不想要讓他家人知道他在
        大陸做生意，所以向伊借上揭帳戶，當時伊將伊的存摺
        、印章、金融卡都借他，不過當時他告訴伊，等帳戶內
        的錢到一定金額要本人親自去領，拜託伊去領，伊第一
        次領四十多萬元，第二次領一百多萬元，中間約隔一到
        二星期，共領兩次等語。復於九十八年四月十七日偵查
        中改稱：因為伊男友張鴻仁信用不良不能用帳戶，要將
        大陸公司拆夥的錢匯到伊戶頭，所以伊於九十七年四月
        底有將伊自己中國信託的帳戶存摺、提款卡借給他，後
        來因為要本人去領錢，他將存摺還給伊，伊有領出一百
        多萬元給他；九十七年五月間張鴻仁說要放一筆他自己
        的錢，伊怕伊花掉，叫他存入高涵郡交給伊使用之土地
        銀行松山分行帳戶，後來張鴻仁說有急事，要用帳戶的
        錢，伊就去土地銀行用提款卡領十萬元，隔天臨櫃領二
        十萬元；因為伊有在工作，怕錢混在一起理不清，所以
        才將高涵郡的戶頭借給張鴻仁等語。又於九十八年六月
        十二日偵查中供稱：對方剛開始跟伊說是大陸要匯錢過
        來，但是不想讓他媽知道之前投資拆夥，所以伊將帳戶
        借給他，後來伊領錢給他後，他又說有另一筆錢要進來
        ，伊不想碰他的錢，就對他說你就匯到伊前夫帳戶，後
        來因為有一天晚上他說他急需要錢，所以伊當晚就去領
        錢後，在伊住處樓下拿錢給他等語。再於本院九十八年
        十一月十一日審判期日中供稱：乙○○那時候跟伊說他
        的信用不好，沒辦法開戶，所以要透過伊的帳戶提款，
        後來伊有找新的工作，想說就用中國信託轉帳薪資，乙○○問伊可不可以幫他領最後一次，他就看到伊前夫準
        備要匯錢給伊養小孩的帳戶，乙○○問可否借他，伊就
        借他；伊那時候已經不想幫他領了，因為很多人都說他
        是詐騙集團，伊不想再讓乙○○使用伊的中國信託經國
        分行帳戶，才將高涵郡的土地銀行松山分行帳戶交給乙○○等語，則被告前後對於其男友姓名及其將自己及高
        涵郡所開立之帳戶提供予乙○○使用之原因之供述不盡
        相同，苟乙○○確為被告斯時男友，何以被告對於曾為
        其男友之人之姓名會有所錯誤？參酌觀之卷附中國信託
        商業銀行股份有限公司九十七年十月九日中信銀集作字
        第九七五一一一三六號函及其檢附開戶資料、中國信託
        商業銀行存款系統歷史交易查詢報表、帳戶歷史交易查
        詢及客戶歷史交易明細查詢所示，足認被告為乙○○出
        面提領之款項並無任何一筆超過一百萬元，是被告前開
        所辯是否可信，即非無疑。
  （三）按刑法上之故意犯，可分為直接故意與不確定故意，所
        謂不確定故意即指行為人對於構成犯罪之事實，預見其
        發生而其發生並不違反其本意，刑法第十三條第二項定
        有明文。次按一般於金融機構或郵局開設存款帳戶暨請
        領存摺及金融卡，係針對個人身分之社會信用而予以資
        金流通之經濟活動，具有強烈之屬人性格，而金融帳戶
        為個人理財之工具，申請開設並無任何特殊之限制，一
        般民眾皆得以存入最低開戶金額之方式在不同金融機構
        申請數個存款帳戶使用，苟有使用金融存款帳戶之正當
        用途，自以使用自己申請之帳戶，最為便利安全，始可
        避免帳戶名義人反悔或心存歹念，將帳戶內之款項領走
        一空，反致使用帳戶人蒙受損失，苟非為犯罪等不法目
        的或為掩飾自己真實身分，並藉以逃避查緝，依常情並
        無捨棄自己申設帳戶而迂迴以金錢或其他方法向無相當
        信賴關係之陌生人取得帳戶使用之理，是依一般人之社
        會經驗，若遇他人不自行向金融機構申請存款帳戶，反
        向他人借用金融帳戶使用，乃甚為怪異之事；且於一般
        正常交易流程之匯款，亦有儘速確認款項入帳之必要，
        從而自當使用特定帳戶，以降低風險、杜絕爭議，殆無
        未經取得存摺、印章及金融卡等帳戶資料，隨意使用他
        人帳戶之可能。且近年來詐欺取財之犯罪類型層出不窮
        ，該等犯罪，多數均係利用他人帳戶作為詐欺所得財物
        之出入帳戶，業經媒體廣為披載，是依一般人通常之知
        識、智能及經驗，均已詳知向陌生人購買、承租或其他
        方法取得帳戶者，多係欲藉該帳戶取得不法犯罪所得，
        且隱匿帳戶內資金之實際取得人之身分，以逃避追查，
        自可產生與不法犯罪目的相關之合理預見。本件被告為
        智慮健全之成年人，具相當社會經驗，對此應知悉甚詳
        。遑論本件借用行為，乙○○委由被告提領款項再為交
        付，其於正常匯款過程外，另行增加被告經手風險及取
        得款項時間成本，更與吾人之交易常情有違。再者，本
        件被告於本院九十八年十一月十一日審判期日中自承：
        （問：由上所述你多次協助乙○○將存在你帳戶裡的款
        項，以現金或提款卡方式領出轉交給乙○○，時間從九
        十七年五月三日到九十七年五月十二日短短半個月之間
        來往金額高達兩百多萬，乙○○既然是信用破產的人，
        為何會有這麼多錢要交給他，你有懷疑這是詐騙集團領
        取犯罪所得的方法？）有朋友跟伊說過他們會不會是詐
        騙集團；伊那時候已經不想幫他領了，因為很多人都說
        他是詐騙集團，伊不想再讓乙○○使用伊的中國信託經
        國分行帳戶，才將高涵郡的土地銀行松山分行帳戶交給
        乙○○等語，顯見被告對於乙○○是否合法使用其帳戶
        已起疑心，對於其交付乙○○之帳戶存摺、金融卡、金
        融卡密碼及帳號等資料有遭挪作他用之風險一情有所認
        識，並可預見乙○○及其所屬詐欺集團可能利用其所提
        供之金融機構帳戶供作詐騙他人匯入款項之用，藉由將
        所得資金存入後再行領出之過程，以達到隱瞞資金流向
        及避免提款行為人身分曝光之目的，仍以縱或幫助乙○○欺罔他人亦在所不惜之不確定故意，將其前夫高涵郡
        向臺灣土地銀行松山分行申請開立之帳戶資料告知乙○○，進而代乙○○及其所屬詐欺集團出面領取被害人丙○○、戊○○所遭詐欺之鉅額款項，若謂其為完全不知
        情之第三者，孰能置信，此觀被告自承領款時均由伊單
        獨前往，再至乙○○指定地點轉交予乙○○，顯係乙○○為免犯行於提款之際遭查獲而僅命被告單獨前往以減
        輕風險，更臻酌然，則被告未詳究乙○○取得其所交付
        金融機構帳戶之用途為何，未確信乙○○不會將其交付
        之帳戶挪作非法用途，即貿然將重要且專屬個人之金融
        機構帳戶存摺及金融卡交予乙○○，顯有容任乙○○及
        其所屬詐欺集團利用其開設之金融機構存款帳戶作為詐
        欺取財犯罪工具發生之本意。且其同時擔任該詐欺集團
        之「車手」，負責出面領取匯進其與前夫高涵郡帳戶內
        之款項，俱見其主觀上確有與乙○○及其所屬詐欺集團
        成員共同詐欺取財之不確定故意之犯意聯絡，客觀上並
        有行為分擔，至為灼然。
  （四）至於證人甲○○於本院九十八年十一月十一日審判期日
        中固到庭證稱：伊有聽被告說乙○○是她男友，也有聽
        被告說乙○○打電話給他，被告有叫伊陪他去銀行領錢
        ，伊是在銀行外面等他，沒有看到他領多少錢，只有聽
        他說要交給乙○○，伊不知道被告為何要不斷去領錢交
        給乙○○等語，惟證人甲○○實際上並未親自見聞被告
        交付款項予乙○○之過程，且對於被告交付乙○○款項
        之原因並不知情，其上開證述實不足以對被告有利之認
        定，附此敘明。
  （五）綜上所述，本件事證明確，被告犯行洵堪認定，應依法
        論科。
  二、按正犯、從犯之區別，係以其主觀之犯意及客觀之犯行為
      標準，凡以自己犯罪之意思而參與犯罪，無論其所參與者
      是否犯罪構成要件之行為，皆為正犯；其以幫助他人犯罪
      之意思而參與犯罪，其所參與者，苟係犯罪構成要件之行
      為，亦為正犯，必以幫助他人犯罪之意思而參與犯罪，其
      所參與者又為犯罪構成要件以外之行為，始為從犯，最高
      法院二十五年上字第二二五三號著有判例意旨可資參照。
      次按刑法上之幫助犯，係對於犯罪與正犯有共同之認識，
      而以幫助之意思，對於正犯資以助力，而未參與實施犯罪
      之行為者而言，最高法院八十八年度臺上字第一二七○號
      著有判決意旨可參。復按共同正犯之意思聯絡，不限於事
      前有所協議，其於行為當時，基於相互之認識，以共同犯
      罪之意思參與者，亦無礙於共同正犯之成立，最高法院七
      十三年臺上字第一八八六號判例、三十年年上字第八七○
      號亦著有判例意旨參照。又按刑法上所謂幫助他人犯罪，
      係指就他人之犯罪加以助力，使其易於實施之積極的或消
      極的行為而言。如在正犯實施前，曾有幫助行為，其後復
      參與犯罪構成要件之行為者，即已加入犯罪之實施，其前
      之低度行為應為後之高度行為所吸收，仍成立共同正犯，
      不得以從犯論，最高法院著有二十四年上字第三二七九號
      判例可資參照。是以，如未參與實施犯罪構成要件之行為
      ，且係出於幫助之意思提供助力，即屬幫助犯，而非共同
      正犯。經查，被告所為就將其中國信託商業銀行經國分行
      帳戶之存摺一本、金融卡一張及密碼一個提供予乙○○及
      將上開臺灣土地銀行松山分行高涵郡帳戶之帳號告知乙○○部分，固未參與刑法詐欺取財罪犯罪構成要件即施用詐
      術或拿取財物之構成要件行為，而係參與詐欺罪構成要件
      以外之行為，且在無證據證明被告係以正犯而非以幫助犯
      之犯意參與犯罪之情形下，揆諸前開判例及說明，其所為
      本當核屬幫助犯，惟嗣被告另與乙○○達成合意，由被告
      前往提領其上開帳戶內之款項，是被告與乙○○及其所屬
      詐騙集團成員間，業有犯意聯絡、行為分擔，且其係參與
      取財之構成要件行為，並係基於共同正犯之犯意，前往提
      領上開帳戶內之款項，揆諸前開判例意旨及說明，被告嗣
      後復參與犯罪構成要件之行為，即已加入犯罪之實施，其
      先前之低度行為即提供其中國信託商業銀行經國分行帳戶
      之存摺一本、金融卡一張、密碼一個及告知臺灣土地銀行
      松山分行高涵郡帳戶帳號部分，應均為其後之高度行為即
      前往提領該帳戶內款項部分所吸收，均不再論以從犯，而
      應各論以詐欺取財罪之共同正犯。是核被告所為，均係犯
      刑法第三百三十九條第一項詐欺取財罪。被告與乙○○及
      其所屬詐欺集團成員間，就上開詐欺取財犯行，有犯意聯
      絡及行為分擔，皆為共同正犯。又被告所犯上開詐欺取財
      二罪，犯意各別、行為互殊，且侵害不同之被害人財產法
      益，應分論併罰。檢察官聲請簡易判決處刑及移送併辦意
      旨認被告就本案犯行部分，均認係犯刑法第三十條第一項
      、第三百三十九條第一項之幫助詐欺取財罪，容有未洽，
      惟檢察官業已當庭更正起訴法條為刑法第三百三十九條第
      一項之詐欺取財罪，本件自應依檢察官於本院審理時陳述
      之起訴及追加起訴法條而為判決，毋庸變更起訴法條，附
      此敘明。臺灣新竹地方法院檢察署九十八年度偵緝字第三
      三○號移送併案審理部分與本件檢察官追加起訴部分為事
      實上同一案件，自應由本院併予審理。爰分別審酌被告前
      無前科，有臺灣高等法院被告前案紀錄表一份在卷可稽，
      素行尚稱良好，身為智慮健全之成年人，竟不顧政府近來
      為查緝犯罪，大力宣導民眾勿因出售、出借帳戶或提供資
      料因而成為犯罪集團之幫兇，竟任意將其與前夫高涵郡之
      帳戶提供予乙○○及其所屬犯罪集團使用，並擔任提領詐
      騙款項之分工行為，危害社會治安及金融交易安全，徒增
      被害人尋求救濟之困難，使犯罪追查趨於複雜，犯罪後否
      認犯行，飾詞卸責，態度不佳，本應予以嚴懲，惟其並未
      因此獲有任何利益，且衡諸被告應係一時失慮，始提供其
      與前夫高涵郡之帳戶供乙○○及其犯罪集團成員使用，進
      而領取款項，尚非真正主導詐騙之人，兼衡其犯罪之動機
      、目的、手段、生活狀況、智識程度等一切情狀，就其所
      犯二罪分別量處如主文所示之刑及諭知易科罰金之折算標
      準，並定其應執行之刑。按中華民國九十四年二月二日修
      正公布之現行刑法第四十一條第二項，關於數罪併罰，數
      宣告刑均得易科罰金，而定應執行之刑逾六個月者，排除
      適用同條第一項得易科罰金之規定部分，與憲法第二十三
      條規定有違，並與本院釋字第三六六號解釋意旨不符，應
      自本解釋公布之日起失其效力，業經司法院大法官釋字第
      六六二號解釋文闡明在案。查，本院就被告所犯上開二罪
      之宣告刑均諭知得易科罰金，其定應執行之刑固逾六個月
      ，惟參酌司法院大法官釋字第六六二號解釋文意旨，爰就
      被告所犯上開二罪所定之應執行之刑諭知易科罰金之折算
      標準。
據上論斷，應依刑事訴訟法第四百五十二條、第二百九十九條第
一項前段，刑法第二十八條、第三百三十九條第一項、第四十一
條第一項前段、第五十一條第五款，刑法施行法第一條之一第一
項、第二項前段，判決如主文。
本件經檢察官申心蓓到庭執行職務
中    華    民    國    98    年    12    月    31    日
                  臺灣臺北地方法院刑事第六庭
                      審判長法  官  張永宏
                            法  官  唐于智
                            法  官  雷淑雯
上正本證明與原本無異。
如不服本判決應於收受送達後十日內向本院提出上訴書狀，並應
敘述具體理由；其未敘述上訴理由者，應於上訴期間屆滿後二十
日內向本院補提理由書（均須按他造當事人之人數附繕本）「切
勿逕送上級法院」。告訴人或被害人如對於本判決不服者，應具
備理由請求檢察官上訴，其上訴期間之計算係以檢察官收受判決
正本之日期為準。
                      書  記  官  胡詩唯
中    華    民    國    98    年    12    月    31    日
附錄本案論罪科刑法條全文
刑法第三百三十九條第一項
意圖為自己或第三人不法之所有，以詐術使人將本人或第三人之
物交付者，處五年以下有期徒刑、拘役或科或併科一千元以下罰
金。

司法院資訊處製作；財團法人民間司法改革基金會備份。
